臺灣高等法院高雄分院刑事判決　　　　96年度上訴字第1275號
上　訴　人
即　被　告　甲○○
　　　　　　　　　　現於臺灣高雄監獄執行中
上列上訴人因違反毒品危害防制條例案件，不服臺灣屏東地方法
院96年度訴字第334 號中華民國96年5 月16日第一審判決（起訴
案號：臺灣屏東地方法院檢察署96年度毒偵字第239 號），提起
上訴，本院判決如下：
     主  文
原判決撤銷。
甲○○施用第一級毒品，處有期徒刑壹年，減為有期徒刑陸月。
又施用第二級毒品，處有期徒刑柒月，減為有期徒刑參月又拾伍
日。又施用第一級毒品，處有期徒刑壹年，減為有期徒刑陸月，
扣案之第一級毒品海洛因殘渣袋壹個（毛重零點貳貳公克）及沾
有第一級毒品海洛因之注射針筒壹支，均沒收銷燬之。應執行有
期徒刑壹年壹月，扣案之第一級毒品海洛因殘渣袋壹個（毛重零
點貳貳公克）及沾有第一級毒品海洛因之注射針筒壹支，均沒收
銷燬之。
     事  實
一、甲○○於民國88年間，因施用毒品案件，經原審法院以88年
    度毒聲字第1062號裁定送觀察、勒戒後，認有繼續施用毒品
    傾向，再經原審法院以88年度毒聲字第1246號裁定送戒治處
    所施以強制戒治，嗣經原審法院以88年度毒聲字第2165 號
    裁定停止戒治付保護管束，而於88年10月19日釋放出所，至
    89年6 月15日保護管束期滿，視為已執行完畢，並由臺灣屏
    東地方法院檢察署檢察官以90年度戒毒偵字第212 號為不起
    訴處分確定；其又多次因施用毒品案件，分別經原審法院以
    92年度訴字第357 號判處應執行有期徒刑1 年2 月、以93年
    度訴字第970 號判處應執行有期徒刑1 年、以94年度訴字第
    580 號判處應執行有期徒刑1 年3 月、以95年度簡字第290
    號判處有期徒刑6 月、以95年度訴字第104 號判處有期徒刑
    1 年確定、以95年度訴字第930 號判處有期徒刑1 年確定（
    均尚未執行，不構成累犯）。
二、詎甲○○仍未戒絕毒品，明知海洛因、甲基安非他命分別經
    公告列為毒品危害防制條例第2 條第2 項第1 、2 款之第一
    級毒品、第二級毒品，不得非法持有、施用，竟於96年1 月
    7 日中午12時許，基於施用第一級毒品海洛因之犯意，在其
    位於屏東縣恆春鎮○○里○○路112 巷11號之1 住處內，以
    將海洛因置入注射針筒內摻水稀釋注射血管之方式，施用第
    一級毒品海洛因1 次，嗣其因涉嫌竊盜案件，於96年1 月9
    日前往屏東縣警察局恆春分局接受調查時，警方經其同意採
    集其尿液檢體送鑑定，結果呈嗎啡陽性反應。另基於施用第
    二級毒品甲基安非他命之犯意，於96年2 月2 日下午6 時許
    ，在其上開住處內，以將甲基安非他命置入玻璃球內，以火
    烘烤產生白煙吸食之方式，施用第二級毒品甲基安非他命1
    次。又於96年2 月3 日下午2 時30分許，另基於施用第一級
    毒品海洛因之犯意，在位於屏東縣恆春鎮○○里○○路之某
    自來水加壓站附近，以上開方式，施用海洛因1 次，惟於甫
    施用完畢之際，因警方見其形跡可疑上前盤查，甲○○遂將
    其身上攜帶之第一級毒品海洛因殘渣袋1 個（其內之海洛因
    因量微無法秤重，毛重0.22公克）及注射針筒1 支取出交由
    警方扣案。
三、案經屏東縣警察局恆春分局先後報請臺灣屏東地方法院檢察
    署檢察官偵查起訴。
     理  由
一、上揭事實，業據上訴人即被告甲○○（下稱被告）於原審及
    本院審理中坦承不諱，且其於96年1 月9 日為警查獲時，經
    採尿送鑑定結果，確呈嗎啡陽性反應，有臺灣檢驗科技股份
    有限公司96年1 月25日編號KＺ000000000000號濫用藥物尿液
    檢驗報告1 份在卷足憑（附於警卷第13頁）；另於96年2 月
    3 日經警查獲時，經採尿送鑑定結果，亦呈嗎啡及甲基安非
    他命陽性反應，有臺灣檢驗科技股份有限公司96年3 月16日
    編號KＺ000000000000號濫用藥物尿液檢驗報告1 份在卷可證
    （附於96年度毒偵字第239 號偵查卷第10頁），而扣案之殘
    留有疑似海洛因之白色粉末之夾鍊袋，經送請法務部調查局
    鑑定結果，袋內粉末確含第一級毒品海洛因成分，有該局96
    年3 月7 日調科壹字第09623018300 號鑑定書1 份附卷可考
    （附於96年度毒偵字第239 號偵查卷第17頁），而扣案之注
    射針筒，經屏東縣警察局恆春分局鑑定結果，其內殘留液體
    亦呈海洛因陽性反應，有該分局毒品初步檢驗報告表1 紙在
    卷可稽；此外，復有殘渣袋1 個、注射針筒1 支等扣案可資
    佐證，是被告之上開自白應與事實相符，足堪採信。
二、按毒品危害防制條例於92年7 月9 日修正公布，其中第20條
    、第23條將施用毒品之刑事處遇程序，區分為「初犯」、「
    5 年內再犯」、「5 年後再犯」，而依立法理由觀之，僅限
    於「初犯」、「5 年後再犯」，始應先經觀察、勒戒或強制
    戒治程序，倘被告於5 年內已再犯，經依法追訴處罰，縱其
    第3 次（或第3 次以上）再度施用毒品之時間，在初犯經觀
    察、勒戒或強制戒治執行完畢釋放5 年以後，已不合於「5
    年後再犯」之規定，且因已於「5 年內再犯」，顯見其再犯
    率甚高，原實施觀察、勒戒或強制戒治，已無法收其實效，
    即應依該條例第10條處罰，最高法院95年5 月9 日95年度第
    7 次刑事庭會議決議可資參照。查被告於民國88年間，因施
    用毒品案件，經原審法院以88年度毒聲字第1062號裁定送觀
    察、勒戒後，認有繼續施用毒品傾向，再經原審法院以88年
    度毒聲字第1246號裁定送戒治處所施以強制戒治，嗣經原審
    法院以88年度毒聲字第2165號裁定停止戒治付保護管束，而
    於88年10月19日釋放出所，至89年6 月15日保護管束期滿，
    強制戒治視為已執行完畢，並由臺灣屏東地方法院檢察署檢
    察官以90年度戒毒偵字第212 號為不起訴處分確定；其又多
    次因施用毒品案件，分別經原審法院以92年度訴字第357 號
    判處應執行有期徒刑1 年2 月、以93年度訴字第970 號判處
    應執行有期徒刑1 年、以94年度訴字第580 號判處應執行有
    期徒刑1 年3 月、以95年度簡字第290 號判處有期徒刑6 月
    、以95年度訴字第104 號判處有期徒刑1 年、以95年度訴字
    第930 號判處有期徒刑1 年確定在案之事實，有臺灣高等法
    院被告全國前案紀錄表在卷可按，是被告於強制戒治執行完
    畢後，5 年內已多次再犯施用毒品案件，且經法院判處罪刑
    確定，則其犯再本件施用毒品案件，即非屬該條例第20條第
    3 項所稱「5 年後再犯」之情形，檢察官自應依法追訴。從
    而，本件事證明確，被告犯行洵堪認定，應依法論科。
三、查海洛因、甲基安非他命分屬毒品危害防制條例第2 條第2
    項第1 款、第2 款所規定之第一級毒品及第二級毒品。是核
    被告上開所為，係犯毒品危害防制條例第10條第1 項施用第
    一級毒品罪及同條例第10條第2 項之施用第二級毒品罪。其
    持有毒品復進而施用，持有毒品之低度行為，均為施用毒品
    之高度行為所吸收，均不另論罪。又其所犯上開施用第一級
    毒品2 次、施用第二級毒品1 次之犯行，犯意各別，行為互
    殊，應予分論併罰。雖被告上訴意旨謂施用第一級毒品部分
    請以集合犯一罪論云云。惟查，「苟行為人主觀上，非出於
    一個決意，客觀上各行為間，又無密切接近關係，依一般社
    會通念，認不應評價為一罪方合於刑罰公平原則時，自不能
    悉數率皆論以一罪。」（參照最高法院96年度台上字第2083
    號、第1802號、第3095號判決意旨）；本件被告上開二次施
    用第一級毒品海洛因之時間相差近1 個月，且其間於96年1
    月9 日第1 次為警查獲至第2 次於同年2 月3 日再為查獲期
    間，並無再施用毒品等情，亦經被告於本院審理中自認不諱
    （見本院卷第26頁），是依上開說明，被告二次施用第一級
    毒品之行為，在客觀上並無密切接近關係，故無由成立集合
    犯，一併敘明。
四、原審予被告論罪科刑，固非無見；惟查：被告所犯上開施用
    第一級、第二級毒品等3 罪，其犯罪時間均在96年4 月24日
    以前，是依中華民國九十六年罪犯減刑條例第2 條第1 項第
    2 款之規定，應予減刑，原審未及適用，容有不合。被告提
    起上訴，指摘原判決不當，雖無理由（已如前述），惟原判
    決既有上開可議之處，自應由本院將原判決撤銷改判。爰審
    酌被告多次施用毒品，足以戕害其身心，滋生其他犯罪，其
    已有多次施用毒品前科，仍不知戒絕毒品，素行不良；惟念
    其犯後坦承犯行，且施用毒品行為於本質上係屬自我戕害行
    為，反社會性之程度尚屬較低，已罹患口腔癌等一切情狀，
    就上開3 罪仍分別各處有期徒刑1 年（即96年1 月7 日施用
    第一級毒品海洛因罪）、7 月（即96年2 月2 日施用第二級
    毒品甲基安非他命罪）、1 年（即96年2 月3 日施用第一級
    毒品海洛因罪）。又扣案之殘渣袋1 個，其內殘留有第一級
    毒品海洛因粉末，且因袋內海洛因量微無法秤重乙情，有上
    開法務部調查局鑑定書附卷可稽（見96年度毒偵字第239 號
    偵查卷第17頁），堪認該殘渣袋已與海洛因無法析離；另扣
    案之已使用過注射針筒1 支，其上亦含有不可析離之海洛因
    成分，亦有初步檢驗報告表在卷可稽（附於96年2 月3 日警
    詢卷第18頁），是均應整體視為毒品，依毒品危害防制條例
    第18條第1 項前段規定宣告沒收銷燬之。
五、又被告所犯上開第一級、第二級毒品等3 罪，其犯罪時間均
    在96年4 月24日以前，是依中華民國九十六年罪犯減刑條例
    第2 條第1 項第2 款之規定，均應減其刑期二分之一即分別
    為有期徒刑6 月（即96年1 月7 日施用第一級毒品海洛因罪
    ）、3 月又15日（即96年2 月2 日施用第二級毒品甲基安非
    他命罪）、6 月（即96年2 月3 日施用第一級毒品海洛因罪
    ），並定其應執行刑為有期徒刑1 年1 月。
據上論斷，應依刑事訴訟法第369 條第1 項前段、第364 條、第
299 條、第273 條之1 第1 項，毒品危害防制條例第10條第1 項
、第2 項、第18條第1 項前段，刑法第11條、第47條第1 項、第
51 條 第5 款，中華民國九十六年罪犯減刑條例第2 條第1 項第
2 款、第7 條、第10條，判決如主文。
本案經檢察官陳國全到庭執行職務。
中　　華　　民　　國　　96　　年　　7 　　月　　31　　日
                  刑事第四庭    審判長法  官  蕭權閔
                                      法  官  林水城
                                      法  官  吳進寶
以上正本證明與原本無異。
施用第二級毒品部分不得上訴。
施用第一級毒品部分，如不服本判決應於收受本判決後10日內向
本院提出上訴書狀，其未敘述上訴理由者，並得於提起上訴後10
日內向本院補提理由書狀（均須按他造當事人之人數附繕本）「
切勿逕送上級法院」。
中　　華　　民　　國　　96　　年　　7 　　月　　31　　日
                                      書記官  林佳蓉
附錄本判決論罪科刑法條：
毒品危害防制條例第10條第1、2項：
施用第一級毒品者，處6 月以上5 年以下有期徒刑。
施用第二級毒品者，處3 年以下有期徒刑。
